【裁判字號】    91,簡,509
【裁判日期】    920514
【裁判案由】    營業稅
【裁判全文】
臺北高等行政法院判決                              九十一年度簡字第五○九號
    原      告  祥益茶葉有限公司
    代  表  人  甲○○
    訴訟代理人  乙○○
    被      告  財政部臺北市國稅局（承受臺北市稅捐稽徵處業務）
    代  表  人  張盛和（局長）
    訴訟代理人  郭朝枝
右當事人間因營業稅事件，原告不服財政部中華民國九十年七月三日台財訴字第○九
○一三五二七一一號訴願決定，提起行政訴訟。本院判決如左：
    主  文
訴願決定、原處分所科罰鍰金額超過新台幣二八、五七一元部分撤銷。
原告其餘之訴駁回。
訴訟費用由被告負擔三分之二，餘由原告負擔。
    事  實
一、事實概要：
原告於八十七年八月十九日銷售汽車，金額計新台幣（以下同）五七一、四三九元（
不含稅），涉嫌漏開統一發票並漏報銷售額，案經原處分機關大同分處查獲，審理違
章威立，核定原告漏開統一發票並漏報銷售額，逃漏營業稅計二八、五七一元，除應
補徵所漏稅款外，並按所漏稅額處三倍罰鍰計八五、七○○元（計至百元止），原告
對上開罰鍰處分不服，申請復查，未獲變更，乃向台北市政府提起訴願。因八十八年
一月十三日修正財政收支劃分法第八條第一項第四款明定營業稅改為國稅，財政部所
報自八十八年七月一日起，將營業稅委託各直轄市、縣（市）政府所屬稅捐稽徵處代
徵一案，業奉行政院八十八年六月八日台八十八財字第二二六八六號函核定有案，台
北市政府遵照財政部八十八年六月三十日台財稅第八八一九二五○六○號函附「研商
營業稅改為國稅並委託稅捐稽徵處代徵後之訴願案件處理相關事宜」會議記錄，將該
案移轉管轄到財政部，嗣亦遭訴願駁回，原告猶不服，遂向本院提起行政訴訟。
二、兩造之主張：
甲、原告起訴意旨略以：
  (一)原告於八十七年八月十五日與陳劉秀蘭，雙方簽立汽車買賣合約書，然為配合陳
    女辦理貸款所以先行過戶，且在陳女貸款完成並給付原告全數車款後，再交車給
    予陳女，陳女在十五天內無法依約定給付本公司汽車車款，則原告無由將汽車交
    予陳女；在此情形之下雙方買賣並未完成，所以並未開立當月之發票，經雙方多
    次的協商，直到八十七年十月底，陳女把車款付清，原告才將車輛給予陳女，此
    時買賣才算完成，原告並開立十一月之發票；原告因配合陳女辦理車款貸款，所
    以才會先行過戶，但於簽立契約當月陳女因未完成買賣所以並未開立當月發票，
    此買賣之差錯行為在商場難免會遇到，絕非有意逃稅及漏開銷貨發票。
  (二)對於事實部分不爭執，被告將罰鍰減為一倍，原告並無意見，惟請求准許分期付
    款。
乙、被告答辯意旨略以：
  (一)查本件原告違章事實，有營業人車輛異動資料調查表、原告八十八年一月十二日
    書立之聲明書、系爭統一發票號碼ＳＶ00000000、買賣雙方八十七年八
    月十五日書立之買賣契約書等影本附卷可稽，違章事證明確，洵堪認定，且為原
    告所不否認。至原告主張係為配合乙方辦理車款貸款，才先行過戶，但簽立契約
    當月乙方因未完成買賣所以並未開立當月發票乙節，惟查，依上開買賣雙方八十
    七年八月十五日書立之買賣契約書中載：「‧‧祥益茶業有限公司（簡稱甲方）
    ，陳劉金蘭（簡稱乙方）‧‧乙方‧‧應於民國八十七年八月三十日以前，以現
    金一次付清于甲方，不得借故拖欠。三、乙方付清餘款後，甲方應即將該車之全
    部證件交于乙方辦理過戶‧‧乙方於八十七年八月三十日二十時‧‧接管該車後
    其行駛‧‧若乙方‧‧無法於約定期限內付清餘款時，甲方得以沒收乙方所付之
    價款，並有權收回該車‧‧交車後，買主應於十五日內辦理過戶‧‧」，足證系
    爭汽車於八十七年八月十九日辦理過戶後即已交付與買方使用，原告自應依前開
    營業人開立銷售憑證時限表規定於系爭汽車交付與買方使用時開立統一發票報繳
    營業稅。至原告訴稱絕非有意漏開銷貨發票逃稅，而是買賣過程有異常云云，惟
    按司法院釋字第二七五號解釋：「人民違反法律上之義務而應受行政罰之行為，
    法律無特別規定時，雖不以出於故意為必要，仍須以過失為其責任條件，但應受
    行政罰之行為，僅須違反禁止規定或作為義務，而不以發生損害或危險為其要件
    者，推定為有過失，於行為人不能舉證證明自己無過失時，即應受處罰。‧‧」
    是原告所訴各節，應不足採。
  (二)惟查，此類違章案件嗣經答辯機關依據稅務違章案件裁罰金額或倍數參考表使用
    須知說明第四點規定，業已訂定「臺北市稅捐稽徵處加值型及非加值型營業稅違
    章案件減輕裁罰金額或倍數作業規定」，復依該作業規定，經審酌原告之違章情
    節，本案可予減輕按所漏稅額處一倍罰鍰，是原罰鍰處分金額應准予更正為二八
    、五○○元（計至百元止）。然依財政部八十五年四月二十六日台財稅第八五一
    九○三三一三號函釋規定：「納稅義務人同時觸犯租稅行為罰及漏稅罰相關罰則
    之案件，依本函規定處理。‧‧營業人觸犯營業稅法第五十一條各款，如同時涉
    及稅捐稽徵法第四十四條規定者，參照行政法院八十四年九月二十日九月份第二
    次庭長評事聯席會議決議意旨，勿庸併罰，應擇一從重處罰。」原罰鍰處分應改
    依稅捐稽徵法第四十四條規定按原告依規定應給與他人憑證而未給與經查明認定
    之總額五七一、四二九元處百分之五罰鍰計二八、五七一元。
    理  由
一、有關營業稅案件，自九十二年一月一日起，原由臺北市稅捐稽徵處承辦，改由財
    政部臺北市國稅局概括承受，是其聲明承受訴訟，核無不合，應予准許。
二、按「在中華民國境內銷售貨物或勞務及進口貨物，均應依本法規定課徵營業稅。
    」、「將貨物之所有權移轉與他人，以取得代價者，為銷售貨物。」、「營業人
    銷售貨物或勞務，應依本法營業人開立銷售憑證時限表規定之時限，開立統一發
    票交付買受人。‧‧」及「營業人有左列情形之一者，主管稽徵機關得依照查得
    之資料，核定其銷售額及應納稅額並補徵之: 一、‧‧四、短報、漏報銷售額者
    。五、漏開統一發票或統一發票上短開銷售額者。」「納稅義務人，有左列情形
    之一者，除追繳稅款外，按所漏稅額處一倍至十倍罰鍰，並得停止其營業：‧‧
     三、短報或漏報銷售額者。」，分別為營業稅法第一條、第三條第一項、第三
    十二條第一項前段、第四十三條第一項第四款、第五款及第五十一條第三款所明
    定。
三、本件原處分機關係以原告於八十七年八月十九日銷售汽車，金額計五七一、四三
    九元（不含稅），漏未開統一發票並漏報銷售額，核定原告漏開統一發票並漏報
    銷售額，逃漏營業稅計二八、五七一元，爰除應補徵所漏稅款外，並按所漏稅額
    處三倍罰鍰計八五、七○○元（計至百元止）；惟被告以此類違章案件依據稅務
    違章案件裁罰金額或倍數參考表使用須知說明第四點規定，業已訂定「臺北市稅
    捐稽徵處加值型及非加值型營業稅違章案件減輕裁罰金額或倍數作業規定」，審
    酌原告之違章情節，可予減輕按所漏稅額處一倍罰鍰，是原罰鍰處分金額應准予
    更正為二八、五○○元（計至百元止）。復依財政部八十五年四月二十六日台財
    稅第八五一九○三三一三號函釋規定，原罰鍰處分應改依稅捐稽徵法第四十四條
    規定按原告依規定應給與他人憑證而未給與經查明認定之總額五七一、四二九元
    處百分之五罰鍰計二八、五七一元。原告對於本件事實部分並無爭執，對於被告
    將罰鍰減為一倍，原告並無意見，惟請求准許分期付款云云。
四、經查：
  (一)本件原告違章事實，有營業人車輛異動資料調查表、原告八十八年一月十二日書
    立之聲明書、統一發票號碼ＳＶ00000000、買賣雙方八十七年八月十五
    日書立之買賣契約書等影本各一份附原處分卷可稽，且為原告所不爭執，洵堪認
    定。
  (二)揆諸買賣雙方八十七年八月十五日所書立之買賣契約書，所載略以：「‧‧祥益
    茶業有限公司（簡稱甲方），陳劉金蘭（簡稱乙方）‧‧乙方‧‧應於民國八十
    七年八月三十日以前，以現金一次付清于甲方，不得借故拖欠。三、乙方付清餘
    款後，甲方應即將該車之全部證件交于乙方辦理過戶‧‧乙方於八十七年八月三
    十日二十時‧‧接管該車後其行駛‧‧若乙方‧‧無法於約定期限內付清餘款時
    ，甲方得以沒收乙方所付之價款，並有權收回該車‧‧交車後，買主應於十五日
    內辦理過戶‧‧」等語，查系爭汽車係於八十七年八月十九日辦理過戶，有營業
    人車輛異動資料調查表一紙在卷足憑；依上開契約書約定，原告既於八十七年八
    月十九日即已將系爭汽車交付與買方使用，原告自應依前開營業人開立銷售憑證
    時限表規定於系爭汽車交付與買方使用時開立統一發票報繳營業稅；是以原告主
    張係為配合乙方辦理車款貸款，才先行過戶，但簽立契約當月乙方因未完成買賣
    所以並未開立當月發票等語，自不足採。從而原處分依法並無不合。
  (三)惟查，此類違章案件原處分機關嗣依據稅務違章案件裁罰金額或倍數參考表使用
    須知說明第四點規定，業已訂定「臺北市稅捐稽徵處加值型及非加值型營業稅違
    章案件減輕裁罰金額或倍數作業規定」，依該作業規定，經審酌原告之違章情節
    ，本件予以減輕按所漏稅額處一倍罰鍰，是原罰鍰處分金額應准予更正為二八、
    五○○元（計至百元止）。然依財政部八十五年四月二十六日台財稅第八五一九
    ○三三一三號函釋規定：「納稅義務人同時觸犯租稅行為罰及漏稅罰相關罰則之
    案件，依本函規定處理。‧‧營業人觸犯營業稅法第五十一條各款，如同時涉及
    稅捐稽徵第四十四條規定者，參照行政法院八十四年九月二十日九月份第二次庭
    長評事聯席會議決議意旨，勿庸併罰，應擇一從重處罰。」等語；則原罰鍰處分
    應改依稅捐稽徵法第四十四條規定按原告依規定應給與他人憑證而未給與經查明
    認定之總額五七一、四二九元處百分之五罰鍰計二八、五七一元。被告對於本件
    罰鍰部分予以減輕，依法自屬有據。
五、綜上所述，本件關於罰鍰部分，應改依稅捐稽徵法第四十四條規定按原告依規定
    應給與他人憑證而未給與經查明認定之總額五七一、四二九元處百分之五罰鍰計
    二八、五七一元，為有理由，自應准許。訴願決定、原處分所科罰鍰金額超過二
    八、五七一元部分應予撤銷。至於原處分其餘部分，核無違誤，訴願決定，予以
    維持，亦無不合，應予駁回。
據上論結，本件原告之訴為一部有理由，一部無理由，依行政訴訟法第一百零四條，
民事訴訟法第七十九條但書，判決如主文。
中    華    民    國    九十二      年      五        月      十四      日
               臺 北 高 等 行 政 法 院   第 七 庭
                                       法  官   黃 秋 鴻
右為正本係照原本作成。
本件以訴訟事件所涉及之法律見解具有原則性者為限，始得於本判決送達後二十日內
向本院提出上訴狀並表明上訴理由，如已於本判決宣示後送達前提起上訴者，應於判
決送達後二十日內補具上訴理由（均按他造人數附繕本），且經最高行政法院許可後
方得上訴。
中    華    民    國    九十二      年      五        月      十四      日
                                        書 記 官  王琍瑩


司法院資訊處製作；財團法人民間司法改革基金會備份。
